台灣高等法院交通法庭刑事判決　　　　　　　　　九十一年度交上訴字第一三九號
　　上　訴　人
　　即　被　告　甲○○
右上訴人因公共危險案件，不服臺灣基隆地方法院九十一年度交訴字第九號，中華民
國九十一年七月三日第一審判決（起訴案號：臺灣基隆地方法院檢察署九十一年度偵
字第三九一號），提起上訴，本院判決如左：
    主  文
原判決撤銷。
甲○○無罪。
    理  由
一、公訴意旨如附件起訴書所載。
二、按犯罪事實應依證據認定之，無證據不得推定其犯罪事實，刑事訴訟法第一百五
    十四條定有明文。又刑事訴訟法上所謂認定犯罪事實之證據，係指足以認定被告
    確有犯罪行為之積極證據而言，該項證據自須適合於被告犯罪事實之認定，始得
    採為斷罪資料；如未發現相當證據，或證據不足以證明，自不能以推測或擬制之
    方法，以為裁判之基礎，最高法院二十九年上字第三一○五號、四十年台上字第
    八十六號分別著有判例可資參照。再刑事訴訟法第一百五十六條第二項規定：被
    告之自白，不得作為有罪判決之唯一證據，仍應調查其他必要之證據，以察其是
    否與事實相符。其立法旨意乃在防範被告自白之虛擬致與真實不符，故對自白在
    證據上之價值加以限制，明定須藉補強證據以擔保其真實性。又利用非共同被告
    之共犯之自白或其他不利於己之陳述，為認定被告犯罪之證據，不特與利用被告
    自己之自白作為其犯罪之證明同有自白虛偽性之危險，亦不免有嫁禍於被告而為
    虛偽供述之危險。故就刑事訴訟法第一百五十六條第二項之立法意旨觀之，非共
    同被告之共犯之自白或其他不利於己之陳述，固得作為認定被告犯罪之證據，但
    不得作為有罪判決之唯一證據，仍應調查其他必要之證據，以察其是否與事實相
    符，亦即仍須有補強證據以擔保該共犯自白之真實性，始得採為斷罪之依據，並
    非絕對可由法院自由判斷該共犯之自白或不利於己之陳述之證明力。若不為調查
    ，而專憑此項供述據為被告犯罪事實之認定，即與上開規定有違，最高法院八十
    七年度台上字第三四七二號判決參照。
三、公訴人認被告甲○○涉有酒醉駕車及肇事逃逸，無非以車主丙○○證稱當時計程
    車交由被告駕駛；被害人乙○○之父許鎗周證稱在派出所協調時，被告甲○○有
    說車子是他開的；而被告甲○○於偵訊時自稱有向警員說就算我開的等語為據。
四、訊據上訴人即被告甲○○堅決否認有酒醉開車及肇事逃逸情事；並辯稱：那天我
    在武嶺街朋友處喝酒，要回家時，遇到丙○○，他找我去他家喝酒，喝完後說要
    帶我出去再喝。我先把機車騎回家，他開車到我家巷口載我，後來我坐上他的車
    ，是他在開的，當天前後共喝二瓶蔘茸酒，當時不是我開車。事發後幾天，丙○○打電話到我家說，要我承認是我開的，表示他怕駕照被扣，要我頂罪，所以我
    才會跟許鎗周（按被害人乙○○之父）承認就算是我開的，是在派出所協調時說
    的。是丙○○事發後，要我出面承認是我開車，賠償金他會處理，丙○○在與被
    害人父親和解後，就避不見面等語。
五、經查被告甲○○固自陳當天有喝酒，本件事故發生後，員警並未即時對被告甲○○之呼氣作酒精含量之測試。則被告甲○○事故發生時，是否酒醉，已無科學之
    驗證。被告於九十年十二月六日首度到警察局，即否認係駕駛人，並稱係丙○○
    駕駛的。
六、至於本案事故發生時，究竟是誰開車，證人丙○○雖然於警訊、偵查中供稱：「
    我是車主，但車不是我開的，車禍發生後隔天，安樂分駐所張警員通知我去派出
    所說明，我即刻找甲○○到案說明，後來我與甲○○對質，甲○○也承認，警察
    要他與被害人和解，當時說要以貳萬伍仟元和解，但甲○○沒錢，所以沒談成。
    」、「我後來確實開車去接甲○○，但甲○○說我開車是他教我的，要我坐旁邊
    ，他來開，之後，就他開車，我喝醉，甲○○當時說話還很清楚。」等語（見九
    十年十一月廿六日、九十一年一月十四日警訊筆錄，偵查卷第二四頁背面、第二
    五頁偵查筆錄）。另證人許鎗周亦在偵查中結證稱：「（和解情形？）甲○○說
    他未喝酒，車子是他開的，甲○○與丙○○說我女兒要不要緊，之後說要以貳萬
    伍仟元賠我。」（偵查卷第二八頁背面偵查筆錄），復在原審法院審理中結證稱
    ：「（在安樂分駐所時，被告有說車子就算是他開的？）有這樣說。他突然這樣
    講的，不是我問他的。」等語（見原審卷第一八頁）。
七、惟查，證人丙○○稱三Ｍ─０七一號計程車實際車主係伊哥哥楊福進，且平常為
    丙○○本人謀生之用。因此，如果當時被告甲○○已酒醉，丙○○焉有可能將車
    交予被告甲○○駕駛。且本件事故發生後，警員已於當日晚間廿二時十九分至廿
    九分到現場對於三Ｍ─０七一號計程車採證拍照（見警訊卷）。經核閱採證照片
    所示，該三Ｍ─０七一號計程車之左前車頭受損嚴重、左前方向燈破裂、左後照
    鏡折斷、左前輪車胎破損，損失並非輕微。若係被告甲○○為當時之駕駛，證人
    丙○○焉有不留在現場並及時向警員敘說之理﹖然證人丙○○卻反而棄車逃逸（
    見道路交通事故調查報告表之記載），直至九十年十一月廿六日始至警察局向警
    說明。
八、被害人乙○○受有右手及雙膝擦傷、左側第三、五指挫傷等傷害一節，並有基隆
    長庚紀念醫院診斷證明書一紙附卷可稽（見警訊卷），且被害人之機車幾近全毀
    ，（見採證拍照，警訊卷）。被害人乙○○於原審證稱是車主丙○○與之和解，
    在事發後一、二個月才拿到和解金（見原審卷第一八頁）。被害人乙○○於本院
    亦證稱是與車主丙○○和解（見本院訊問筆錄）。如果係被告甲○○駕駛肇事，
    則車主丙○○求償已恐不及，焉有可能再花錢和解。
九、測謊鑑定（polygraph test，or lie detector），係依一般人在說謊時，會產
    生遲疑、緊張、恐懼、不安等心理波動現象，乃以科學方法，由鑑定人利用測謊
    儀器，將受測者之上開情緒波動反應情形加以紀錄，用以分析判斷受測者之供述
    是否違反其內心之真意而屬虛偽不實。故測謊鑑定，倘鑑定人具備專業之知識技
    能，復基於保障緘默權而事先獲得受測者之同意，所使用之測謊儀器及其測試之
    問題與方法又具專業可靠性時，該測謊結果，如就有利之供述，經鑑定人分析判
    斷有不實之情緒波動反應，依補強性法則，雖不得作為有罪判決之唯一證據，但
    非無證據能力，仍得供裁判之佐證，其證明力如何，事實審法院有自由判斷之職
    權；反之，若其有利之供述，經鑑定並無任何虛偽供述之情緒波動反應，又無其
    他合法之積極證據足以證明該部分之犯罪事實時，即可印證其真實性，非不得為
    有利於受測者之認定，最高法院八十八年度台上字第二九三六號判決參照。
十、本院審理中，經被告同意，委請法務部調查局對被告作測謊，以控制問題法及混
    合問題法，被告稱：「事故發生時系案車輛不是渠所駕駛：被害人騎乘的機
    車不是渠駕車所撞：事故發生後丙○○有央請渠替楊某出面善後。」上述問題
    經測試無情緒波動反應，研判未說謊，有該局九十一年十月一日調科參字第０九
    一００五六二八五０號測謊報告書可稽（附本院卷）。
十一、以上參互觀之，本案車禍肇事時，應係丙○○所駕駛，丙○○怕駕照被撤銷，
      始棄車逃逸，並推卸責任於被告甲○○。被告甲○○雖有喝酒，但非駕駛人，
      不負酒醉駕車及肇事逃逸之責。此外，本院復查無其他積極證據，足認被告有
      何犯行，不能證明被告犯罪。
十二、原審不察而為被告甲○○有罪之判決，尚有未洽，被告甲○○上訴意旨指摘原
      判決不當為有理由，應由本院撤銷改判，諭知被告甲○○無罪之判決。
十三、至於被告甲○○是否涉有頂替罪部分，宜由檢察官另行偵辦。
據上論斷，應依刑事訴訟法第三百六十九條第一項前段、第三百六十四條、第三百零
一條第一項前段，判決如主文。
本案經檢察官彭坤業到庭執行職務。
中      華      民      國    九十一    年      十      月     三十     日
                                      台灣高等法院交通法庭
                                          審判長法  官  陳  貽  男
                                                法  官  陳  憲  裕
                                                法  官  王  炳  梁
右正本證明與原本無異。
檢察官如不服本判決應於收受送達後十日內向本院提出上訴書狀，其未述上訴之理由
者並得於提起上訴後十日內向本院補提理由書（均須按他造當事人之人數附繕本）。
被告不得上訴。
                                                書記官  潘  大  鵬
中    華    民    國     九十一   年      十        月    三十一        日
附件：
臺灣基隆地方法院檢察署檢察官起訴書                九十一年度偵字第三九一號
    被      告  甲○○  男  三十四歲（民國○○○年○月○○日生）
                        住基隆市○○區○○路四二一巷一一一之三號
                        身分證統一編號：Ｃ一二三八七五六號
右被告因公共危險等案件，已經偵查終結，認應該提起公訴，茲將犯罪事實及證據並
所犯法條分敘如左：
            犯罪事實
一、甲○○明知服用酒類後反應會較為遲鈍，酒後駕車發生車禍之危險性較高，竟仍
    於民國九十年十一月二十二日晚上九時二十分許，酒後已達不能安全駕駛之狀態
    下，駕駛丙○○（另為不起訴處分）所有車號３Ｍ─０７１號之營業用自小客車
    ，沿基隆市○○路○段往成功一路方向行駛，欲與同車之丙○○至他處續攤喝酒
    ，孰料途經基隆市○○路○段一０八號前時，因酒後精神恍惚，注意力無法集中
    ，不慎超越道路中央雙黃線，逆向擦撞對向乙○○所騎乘ＧＦＦ─８７８號重型
    機車，當場人車倒地，致使乙○○受到右手及雙膝擦傷、左側第三、五指挫傷之
    傷害（過失傷害部分業據告訴人撤回告訴，另為不起訴處分），詎甲○○肇事後
    未停車處理，反驅車逃逸，經員警據報後循線查獲。
二、案經被害人乙○○訴由基隆市警察局第四分局報告偵辦。
            證據並所犯法條
一、訊據被告甲○○雖矢口否認有何酒後駕車犯行，辯稱：當天伊與朋友喝完酒後遇
    到丙○○，在丙○○住處又喝了蔘茸酒一瓶，之後二人決定續攤繼續喝，伊遂將
    機車先騎回家停放，等丙○○駕車過來，後來就坐上丙○○之計程車，躺著休息
    ，伊並未開車云云。然查：質之同案被告丙○○供稱：車禍發生隔日，員警通知
    伊到派出所說明，伊隨即找甲○○到案對質，在派出所與被害人父親協調時，甲○○承認肇事，員警調解雙方以新台幣（以下同）二萬五千元和解，但因甲○○
    沒錢故未談成等語，互核與證人即被害人乙○○之父許鎗周所證：在派出所協調
    時，甲○○說是他開的車，並表示願賠償二萬五千元等語相符，是證人許鎗周與
    被告甲○○素無怨隙，且與被告丙○○亦不相識，難認其有誣陷被告甲○○之理
    ，堪信被告丙○○之供詞非虛，可以採信；況被告甲○○於本署訊問時自承：在
    派出所時伊向員警表示就算伊開的車等語，衡情當日若非被告甲○○駕車肇事，
    豈有輕率自承犯罪嗣又全然推詞之理，顯見案發當時，駕駛系爭計程車肇事之人
    確為被告甲○○無訛。另由卷附交通事故調查報告表及照片所示，被告甲○○所
    駕３Ｍ─０７１號之營業用自小客車之左前車頭受損嚴重，左前方向燈破裂，後
    照鏡折斷，車胎亦破損，且其駕車超越路中雙黃線衝入對向之機車慢車道，路面
    又未遺留煞車痕跡，足徵其駕車肇事當時車速甚快，與人發生擦撞後，仍未警覺
    煞車，已然呈現精神恍惚，注意力無法集中，反應力遲緩之狀態；加以同案被告
    丙○○供稱當日兩人均有喝酒，此節亦為被告甲○○所不否認，足以認定被告甲○○當日確係酒後駕車肇事，且飲用之酒量不少，其肇事後狡辯當日並未駕車，
    開車之人為丙○○云云，顯非事實，委無足採，堪認其犯嫌已臻明確。
二、本件被告甲○○酒後駕車，不慎擦撞告訴人乙○○成傷後驅車逃逸，核其所為，
    係犯刑法第一百八十五條之三醉態駕駛罪及同法第一百八十五條之四交通肇事逃
    逸等罪嫌。其所犯上開二罪，犯意各別，罪名互異，請予分論併罰。
三、依刑事訴訟法第二百五十一條第一項提起公訴。  此  致
臺灣基隆地方法院
中      華      民      國    九十一    年      三      月    十三    日
                                        檢  察  官    熊  南  彰
附錄所犯法條：
刑法第一百八十五條之三
服用毒品、麻醉藥品、酒類或其他相類之物，不能安全駕駛動力交通工具而駕駛者，
處一年以下有期徒刑、拘役或三萬元以下罰金。
刑法第一百八十五條之四
駕駛動力交通工具肇事，致人死傷而逃逸者，處六月以上五年以下有期徒刑。
